臺灣臺中地方法院刑事判決　　　　　　　95年度易字第3142號
公　訴　人　臺灣臺中地方法院檢察署檢察官
被　　　告　丙○○
上列被告因詐欺案件，經檢察官提起公訴（95年度偵字第 19830
號），本院合議庭裁定由受命法官獨任行簡式審判程序，判決如
下：
    主  文
丙○○行使偽造私文書，足以生損害於他人，處有期徒刑參月，
如易科罰金，以銀元參佰元折算壹日，緩刑參年。
    犯罪事實
一、丙○○原係「大鐘印染股份有限公司」（下稱大鐘印染公司
    ）僱用之司機，擔任為總經理開車之職務，因大鐘印染公司
    與「漢寶農畜產企業股份有限公司」（下稱漢寶農畜產公司
    ）為關係企業，總經理又為同一人，民國94年間，復經奉派
    前往漢寶農畜產公司支援造林工程之監督工作，詎其竟基於
    偽造私文書後持以行使及意圖為自己不法之所有之詐欺取財
    犯意，於94年 3月間，利用持有工人印章及代工人填寫「薪
    資工資明細表」之機會，未經楊昌復、楊慶銘、黃春帆、洪
    世雄及吳明松其中三人之同意（究為其中何三人不明），即
    盜用其等三人之印章於工頭邱宗欣名下工人之該月份「薪資
    工資明細表」上，偽造該三人亦有參與造林工作而向漢寶農
    畜產公司請領每人各新臺幣（下同） 2萬元之證明，並持以
    向漢寶農畜產公司行使，分別足以生損害於該三人及漢寶農
    畜產公司；又其另以抵銷 2萬元之無憑證費用為名，徵得不
    知其真正意圖亦未實際參與漢寶農畜產公司94年 3月份下期
    造林工程之友人柯玉英同意出借名義與國民身分證及印章後
    ，以柯玉英之名義，填載請領3萬8千元之94年 3月份下期「
    臨時工資明細表」，並持以向漢寶農畜產公司行使，致使漢
    寶農畜產公司因此陷於錯誤，誤以為邱宗欣「名下」之該五
    名工人連同柯玉英等，均有參與94年 3月份之造林工程，而
    溢額給付9萬8千元（因之，邱宗欣取得其原應取得之 4萬元
    ，而柯玉英原不應取得任何款項），均由丙○○代為領取，
    丙○○即以此方式，詐得漢寶農畜產公司合計9萬8千元之款
    項。嗣因經遭丙○○冒名請領薪資之人向漢寶農畜產公司反
    應，漢寶農畜產公司始悉上情。
二、案經漢寶農畜產公司訴由臺灣臺中地方法院檢察署檢察官偵
    查起訴。
    理  由
一、認定犯罪事實及量刑審酌之依據：
  (一)被告丙○○之自白。
  (二)證人甲○○（大鐘印染公司經理兼告訴代理人）、邱宗欣分
    別於檢察官訊問中之指、證述。
  (三)大鐘印染公司員工個人基本資料、邱宗欣與柯玉英書立之切
    結書、漢寶農畜產公司94年 3月份下期「臨時工資明細表」
    、94年3月份「薪資工資明細表」各1份。
  (四)臺灣高等法院被告前案紀錄表（被告前案與素行情形之認定
    ）。
二、核被告所為，係犯刑法第216條、第210條之行使偽造私文書
    罪，及刑法第339條第1項之詐欺取財罪。其為偽造私文書而
    盜用三名工人之印章，偽造完成後復持以行使，盜用印章之
    行為為偽造私文書之階段行為，偽造私文書之低度行為則應
    為其後高度之行使行為所吸收，均不另論罪。又其施用詐術
    之行為雖有 2次，惟目的均在詐取漢寶農畜產公司因陷於錯
    誤而給付之94年 3月份造林工資，方法相近（僅一徵得被借
    用名義人之同意，一未得其等同意），時間又稱緊接，是其
    就詐欺取財之犯行部分，應認屬接續犯。另按被告行為後，
    刑法第55條關於牽連犯之規定業經刪除，另第41條第 1項前
    段關於易科罰金折算標準之規定，亦經修正，並均自95年 7
    月 1日起施行，比較新舊法之規定，均以舊法之規定為有利
    於被告，自應依刑法第2條第1項前段之規定，適用修正前刑
    法第55條之規定，認定被告所犯上開二罪，因原具有方法與
    目的之牽連關係，為牽連犯，從一重之行使偽造私文書罪處
    斷（因之，檢察官雖未就被告此部分之犯罪事實起訴，本院
    仍應併予審理），並於諭知被告 6個月以下有期徒刑之宣告
    時，依修正前刑法第41條第 1項前段之規定，諭知易科罰金
    之折算標準。
三、爰審酌被告犯後大致已坦承犯行，素行尚可（如其臺灣高等
    法院被告前案紀錄表所載），本案詐騙之金額無多，於本院
    審理中，復已與告訴人達成和解，有其提出之和解書 1份附
    卷可稽，及其本案犯罪之手法等一切情狀，予以量處如主文
    所示之刑，並諭知易科罰金之折算標準，以示懲儆。另被告
    既未曾受過有期徒刑以上刑之宣告，本院審酌其本案之犯罪
    情節並非嚴重，犯後亦已與告訴人達成和解等情，認其經此
    起訴、審判程序後，當知所警惕，信無再犯之虞，對其所宣
    告之刑，亦以暫不執行為適當，爰併為緩刑 3年之諭知，以
    啟自新。
據上論斷，應依刑事訴訟法第273條之1第1項、第299條第 1項前
段、第310條之2、第454條第1項，刑法第216條、第210條、第33
9條第1項、第74條第1項第1款、第2條第1項前段、（修正前）第
55條、第41條第1項前段，罰金罰鍰提高標準條例第1條前段、（
修正前）第2條，判決如主文。
本案經檢察官乙○○到庭執行職務。
中　　華　　民　　國　　96　　年　 　4　　月　　30　　日
                臺灣臺中地方法院刑事第六庭
                        法  官  鄧  敏  雄
上正本證明與原本無異
如不服本判決，應於送達後十日內向本院提出上訴狀（須附繕本
），上訴於臺灣高等法院臺中分院。
                        書記官  黃  士  益
中　　華　　民　　國　　96　　年　　5 　　月　　29　　日
附錄本案論罪科刑法條全文：
刑法第216條
行使第210條至第215條之文書者，依偽造、變造文書或登載不實
事項或使登載不實事項之規定處斷。
刑法第210條
偽造、變造私文書，足以生損害於公眾或他人者，處 5年以下有
期徒刑。
刑法第339條第1項
意圖為自己或第三人不法之所有，以詐術使人將本人或第三人之
物交付者，處5年以下有期徒刑、拘役或科或併科1千元以下罰金
